【裁判字號】    98,易,727
【裁判日期】    980625
【裁判案由】    詐欺
【裁判全文】
臺灣臺北地方法院刑事判決               98年度易字第727號
公  訴  人  臺灣臺北地方法院檢察署檢察官
被      告  乙○○
上列被告因詐欺案件，經檢察官聲請簡易判決處刑（98年度偵字
第5591號），本院認不宜以簡易判決處刑，改依通常訴訟程序審
理，判決如下：
    主  文
乙○○幫助意圖為自己不法之所有，以詐術使人將本人之物交付
，處有期徒刑肆月，如易科罰金，以新臺幣壹仟元折算壹日。
    事  實
一、乙○○預見某自稱「羅珮樺」且綽號「蓓蓓」之成年女性友
    人（真實姓名、年籍不詳）不自行申辦郵局或銀行帳戶而向
    其洽借，係擬供為詐欺等不法犯罪行為贓款匯入之人頭帳戶
    之用等事實，竟以此事實之發生不違背其本意之幫助詐欺不
    確定故意，於民國96年6 月中旬某日，在「蓓蓓」位於新竹
    某地之住處樓下，將其前所開設本用於薪資轉帳之中國信託
    商業銀行股份有限公司經國簡易分行（帳號為00000-000000
    0 號，下稱本案帳戶）存摺、印章、提款卡（含密碼）交予
    「蓓蓓」使用。嗣該人與同詐騙集團之成員間，意圖為自己
    不法之所有，共同基於詐欺取財之犯意聯絡，先遣某人於96
    年6 月20日上午11時許，假冒「奇美公司贈獎處林經理」去
    電甲○，佯稱其抽中三獎要先匯稅金等詞，致甲○陷於錯誤
    ，先後依指示匯款共11筆，其中，有於同年7 月4 日、17日
    及26日，先後前往銀行臨櫃匯款或存款各新臺幣（下同）57
    萬2 千元（聲請簡易判決處刑書誤載為57萬元）、40萬元、
    40萬元至對方指定之本案帳戶內（其餘8 筆存、匯款均與本
    案無關），該集團成員並隨即將之提領一空，因而詐欺得手
    ，嗣因甲○發現受騙後，於96年9 月19日報警處理，始循線
    查獲上情。
二、案經甲○訴由臺中縣警察局太平分局報請臺灣臺中地方法院
    檢察署檢察官呈請臺灣高等法院檢察署檢察長令轉臺灣臺北
    地方法院檢察署檢察官偵查後聲請以簡易判決處刑。
    理  由
一、程序部分：按檢察官聲請以簡易判決處刑之案件，經法院認
    為有刑事訴訟法第451 條之1 第4 項但書之情形者，應適用
    通常程序審判之，同法第452 條定有明文。經查，被告乙○
    ○被訴幫助詐欺罪之本案，本院於調查後，認有刑事訴訟法
    第451 條之1 第4 項但書之情形，不宜以簡易判決處刑，爰
    依同法第452 條之規定，改用通常程序審判之，合先敘明。
二、證據能力：本件認定事實所引用之卷內所有卷證資料（包含
    人證、書證等，詳下述及者），並無證據證明係公務員違背
    法定程序所取得，與本案亦有自然之關連性，被告於準備程
    序迄至本案言詞辯論終結，均未提出關於證據能力之聲明異
    議（見本院易字卷--下同--第38頁反面、第39頁等筆錄），
    且卷內之文書證據，亦無刑事訴訟法第159 條之4 之顯有不
    可信之情況或其他不得作為證據之情形，本院認引為證據為
    適當，是依刑事訴訟法第159 條之4 、之5 等規定，下述認
    定事實所引用之證據方法均有證據能力，合先敘明。
三、被告雖於檢察事務官詢問及本院歷次訊問中，均坦承於上開
    時、地，交付本案帳戶之存摺、印章、提款卡（含密碼）予
    其乾姐「蓓蓓」之情，惟矢口否認涉有何幫助詐欺之犯行，
    辯稱：她說有人要匯款給她，但她的帳戶都不能用，所以跟
    我借，我當時沒有想那麼多就借她，我是相信她這個朋友云
    云；然查，上開事實，證人即被害人甲○業於警詢中就其遭
    詐騙而依指示至銀行臨櫃存款或匯款之經過陳述甚詳（見警
    卷第3 頁以下筆錄），並有中國信託商業銀行股份有限公司
    函覆之本案帳戶之客戶開戶資料表、帳戶歷史交易查詢報表
    在卷可稽（見警卷第58頁以下），且有被害人提出之匯款申
    請書回條聯乙紙（57萬2 千元）、存入憑證2 紙（各40萬元
    ）及警製受理各類案件紀錄表、報案三聯單暨被告原任職之
    上新人事管理顧問有限公司函文乙件（見本院卷第30頁）等
    件存卷為憑，綜合以觀，被告交付原作為薪資轉帳之本案帳
    戶之存摺、印章、提款卡（含密碼）予「蓓蓓」幫助某詐騙
    集團成員向被害人詐得上開金額之客觀事實已明；查銀行活
    期儲蓄存款帳戶，一般人極易申請取得，且個人之存款帳戶
    存簿、印章、提款卡（含密碼）等資料，乃關係該帳戶款項
    之存取，若非極為信任之親友因急迫情形有立即使用必要等
    特殊情形外，否則本可自行開立帳戶使用，自無須任意向他
    人洽借，個人之帳戶資料，亦無隨便交予他人之理；參照政
    府、媒體多年來向民眾大力宣導勿交付帳戶予他人而成為犯
    罪集團幫兇之眾所周知之事實，被告身為國中畢業、智識正
    常之成年人，自難諉為不知，況被告於審理中陳稱：知道「
    蓓蓓」帳戶都不能用，「（「問：一個人在什麼樣的情況下
    ，帳戶會不能使用？）太久沒有用會不能用」，「（問：她
    為何不像你要去一家公司工作，就依規定申請薪轉戶，她也
    去重辦一個帳戶即可？）我不知道」，當時我跟她是很好的
    朋友，我相信她等語（見本院卷第39、40頁筆錄），惟縱使
    被告上開關於帳戶何故會不能使用之認知為真，衡諸被告所
    述「蓓蓓」向其借用帳戶之經過，亦顯無任何急迫之處或不
    能要求「蓓蓓」另行出名申辦之情，然被告仍悖於自己之認
    知，僅因「蓓蓓」開口向其洽借，即將個人至為重要之存摺
    、印章、提款卡（含密碼）等帳戶資料輕易交給對方，導致
    因此無從控管對方是否將之用於非法用途，又辯稱當時沒有
    看過相關新聞或媒體報導云云，實均嚴重違背常情事理，是
    綜觀上開各節，被告顯係顧及當時與「蓓蓓」間之私誼，主
    觀上已然預見類如詐欺取財之犯罪事實發生，縱如此亦不違
    背其本意；至於被告所稱之「蓓蓓」，雖本院依其所述個人
    資料，傳訊證人丙○○（於案發後之97年6 月27日更名，原
    名羅珮樺）到庭作證，因此證實丙○○關於家庭成員、曾經
    住所、曾使用之行動電話門號等個人資料均與被告所述之「
    羅珮樺」相符，惟丙○○當庭堅稱自己不認識被告，並稱不
    知道為何會被傳來當證人等語（見本院卷第37頁以下審理筆
    錄），除被告指認供述外，別無其他積極證據可為進一步查
    證，是基於嚴格證據法則，尚無從逕予認定到庭之丙○○即
    被告所稱之「羅珮樺」、「蓓蓓」（然此部分宜由檢察官另
    行偵辦查明），惟依被告所述，「蓓蓓」係主動向其洽借帳
    戶，被告所交付之帳戶資料中又包含印章，本件被害人甲○
    遭詐騙而匯款之金額高達數十萬元，該不詳詐騙集團亦曾以
    一筆38萬元現金提領之方式領出其中部分款項（見警卷第66
    頁），是堪認「蓓蓓」當時亦係該不詳詐騙集團之成員之一
    ，而非單純另一幫助該集團蒐集帳戶而未參與集團行事之人
    。從而，被告基於幫助詐欺取財之不確定故意，而提供本案
    帳戶資料予某詐騙集團之成員「蓓蓓」，致「蓓蓓」所屬集
    團以此向被害人甲○詐得上開款項之情已明（然被害人甲○
    遭詐騙但非匯入或存入本案帳戶之共8 筆款項，均非被告上
    開幫助行為所致，自與本案無關，附此敘明），被告歷次所
    辯，核與事實不符，無從採信，本案事證已臻明確，被告犯
    行堪以認定，自應依法論科。
四、被告係將其所開設之本案帳戶存摺、印章、提款卡（含密碼
    ）交予「蓓蓓」之成年女子，雖可預見該人與其他共犯係從
    事詐欺取財等不法行為且縱如此亦不違背本意，然此僅係對
    其等之詐欺取財犯行提供助力，並非有何共同正犯之犯意聯
    絡及行為分擔，且尚不能證明被告知悉該人及其集團係從事
    常業詐欺或其他重大犯罪，故核被告所為，僅係犯刑法第30
    條第1 項前段、第339 條第1 項之幫助詐欺取財罪。爰審酌
    被告不顧政府近年來為查緝犯罪，大力宣導民眾勿因出售、
    出借帳戶或提供資料因而成為犯罪集團之幫兇，而仍交付本
    案帳戶資料予友人，且造成被害人甲○將近140 萬元之金錢
    損失，犯罪所造成之損害實極為嚴重，犯後雖大致坦承交付
    帳戶資料之情，態度非劣，然仍未能坦承犯行，且尚未賠償
    被害人之損失，暨其無前科之素行、生活狀況、犯罪之動機
    、目的、手段等一切情狀，量處如主文所示之刑，並諭知易
    科罰金之折算標準，且未宣告緩刑，以示懲儆。
五、末被告已將上開本案帳戶之存摺、印章、提款卡（含密碼）
    交予「蓓蓓」，此業據被告供述甚詳，既已交付，則上開物
    品即非屬被告所有，此外亦別無法定應沒收之事由存在，縱
    不能證明該等物品業已滅失，亦無從依法宣告沒收，附此敘
    明。
據上論斷，應依刑事訴訟法第452 條、第299 條第1 項前段，刑
法第339 條第1 項、第30條第1 項前段、第2 項、第41條第1 項
前段，刑法施行法第1 條之1 第1 項、第2 項前段，判決如主文
。
本案經檢察官賴秋萍到庭執行職務。
中    華    民    國    98    年    6     月    25    日
                  刑事第五庭  審判長法  官  黃程暉
                                    法  官  鄭昱仁
                                    法  官  吳勇毅
上正本證明與原本無異。
如不服本判決應於收受送達後10日內向本院提出上訴書狀，並應
敘述具體理由；其未敘述上訴理由者，應於上訴期間屆滿後20日
內向本院補提理由書（均須按他造當事人之人數附繕本）「切勿
逕送上級法院」。告訴人或被害人如對於本判決不服者，應具備
理由請求檢察官上訴，其上訴期間之計算係以檢察官收受判決正
本之日期為準。
                                    書記官  游秀珠
中    華    民    國    98    年    6     月    25    日
附錄本案論罪科刑之法條：
中華民國刑法第339條
（普通詐欺罪）
意圖為自己或第三人不法之所有，以詐術使人將本人或第三人之
物交付者，處5 年以下有期徒刑、拘役或科或併科1 千元以下罰
金。
以前項方法得財產上不法之利益或使第三人得之者，亦同。
前二項之未遂犯罰之。
中華民國刑法第30條
（幫助犯及其處罰）
幫助他人實行犯罪行為者，為幫助犯。雖他人不知幫助之情者，
亦同。
幫助犯之處罰，得按正犯之刑減輕之。


司法院資訊處製作；財團法人民間司法改革基金會備份。
